---
title: "Projekt - Analiza tržišta nekretnina"
author: "Marko Dodik, Silvija Gojević, Lucija Mičić, Antonia Žaja"
date: "19.12.2022."
output:
  html_document:
    df_print: paged
subtitle: Grupa FerovkeiFerovac
editor_options:
  markdown:
    wrap: 72
---

```{r setup, include=FALSE}
knitr::opts_chunk$set(echo = TRUE)
```

## Opis projekta:

Ovaj projekt obavezni dio je izbornog kolegija Statistička analiza
podataka na Fakultetu elektrotehnike i računarstva. Svrha projekta je
primjena teorijskih temelja stečenih na predavanjima na skup podataka iz
stvarnog svijeta. Kao pomoć u izradi projekta korišten je programski
jezik R koji je pružio potporu za izvođenje testiranja i bolju
vizualizaciju podataka, te programski paket RStudio.

```{r include=FALSE}
library(tidyverse)
library(dplyr)
library(ggplot2)
install.packages("nortest")
library(nortest)
library(kableExtra)
```

## Opis problema:

Kupci često traže nekretnine sa određenim kriterijima (npr. određeni
broj soba, veličina dvorišta), no takve "luksuze" ne žele preplatiti.
Također, cijene nekretnina zbog razinih razloga znaju biti napuhane, dok
je bankama u interesu objektivno procijeniti vrijednost nekretnine za
potrebe kreditiranja klijenta. Upravo zato se prikupljaju podaci o
prodanim nekretninama Cilj projektnog zadatka je analizirati te podatke
i analizirati uspješnost prodaje nekretnina ovisno o značajkama koje ona
sadrži.

```{r}
#učitavanje podataka
data=read.csv('preprocessed_data.csv')
```

## Skup podataka:

Skup podataka koji se koristi u ovom projektu predstavlja informacije o
prodanim nekretninama u gradu Ames (Iowa, Sjedinjenje Američke Države).
Odnosi se na prodane nekretnine u sljedećim godinama: 2006., 2007.,
2008., 2009. i 2010. Svaka nekretnina opisana je s 81 značajkom. Neke od
značajki su kvadratura (LotArea), naziv susjedstva u kojem se nekretnina
nalazi (Neighborhood), veličina podruma (TotalBsmtSF), tip krova
(RoofStyle), broj spavaćih soba (Bedroom - nisu uračunate sobe u
podrumu), lokacija garaže (GarageType) i slično. Ukupno je prikupljeno
1460 zapisa.

```{r}
#prikaz svih značajki
names(data)
```

\vspace{1em}

```{r}
#ukupni broj zapisa
nrow(data)
```

## Deskriptivna statistika skupa podataka:

Proučavamo tržište nekretnina u godinama od periodu od 2006. do 2010.
godine (uključivo). Na sljedećem dijagramu, prikazani su udjeli broja
prodanih nekretnina po godinama. Iz njega vidimo kako je 2009. godine
prodan najveći broj nekretnina (23.15%). Za prikaz ovih podataka je
odabran strukturni krug.

```{r, fig.align='center'}
#računanje broja prodanih nekretnina po godinama korištenjem značajke YrSold
values=c(sum(data$YrSold=='2006'),sum(data$YrSold=='2007'),sum(data$YrSold=='2008'),
         sum(data$YrSold=='2009'),sum(data$YrSold=='2010'))
labels=c("2006", "2007", "2008", "2009", "2010")
pct = round(values/sum(values)*100, digits = 2)
labels = paste(labels, pct)
labels = paste(labels,"%")
pie(values, labels=labels, col=rainbow(length(labels)))

```

\vspace{1em}

Zanimljiva informacija koja se može saznati iz danih podataka je u kojim
mjesecima se tijekom godina najviše nekretnina prodalo. Iz sljedećeg
stupičastog dijagrama vidimo kako je to u kasnim proljetnim i ljetnim
mjesecima.

```{r, fig.align='center'}
#računanje broja prodanih nekretnina po mjesecima korištenjem značajke MoSold
values=c(sum(data$MoSold=='1'),sum(data$MoSold=='2'),sum(data$MoSold=='3'),
         sum(data$MoSold=='4'),sum(data$MoSold=='5'),sum(data$MoSold=='6'),
         sum(data$MoSold=='7'),sum(data$MoSold=='8'),sum(data$MoSold=='9'),
         sum(data$MoSold=='10'),sum(data$MoSold=='11'),sum(data$MoSold=='12'))
labels=c("Jan", "Feb", "Mar", "Apr", "May", "Jun", "Jul", "Aug", "Sep", 
         "Oct", "Nov", "Dec")
barplot(values, ylab = "Houses sold", names.arg = labels, col = rainbow(length(labels)))
```

Sljedeći dijagram prikazuje broj spavaćih soba prodanih nekretnina. Iz
njega možemo zaključiti da prosječni broj spavaćih soba prodanih
nekretnina iznosi 3. Najmanji broj spavaćih soba među prikupljenim
podacima je 0, a najveći 8. Za prikaz ovih podataka odabran je
histogram, broj razreda je 25.

```{r}
#histogram kreiran korištenjem značajke BedroomAbvGr
hist(data$BedroomAbvGr,main='Bedroom number histogram',xlab='Number of bedrooms',
     ylab='Frequency', breaks=25)
```

\pagebreak

```{r}
#prosječan broj spavaćih soba
mean(data$BedroomAbvGr)
```

S obzirom da je najveći broj prodanih nekretnina bio 2009. godine,
zanima nas prosječni broj spavaćih soba te godine u usporedbi s ostalim
godinama.

```{r, out.height='150%'}
#grupiranje nekretnina pomoću značajke YrSold
houses_sold_2006 = data[data$YrSold == "2006",]
houses_sold_2007 = data[data$YrSold == "2007",]
houses_sold_2008 = data[data$YrSold == "2008",]
houses_sold_2009 = data[data$YrSold == "2009",]
houses_sold_2010 = data[data$YrSold == "2010",]

df <- data.frame(year = c("2006", "2007", "2008", "2009", "2010"),
                 bedrooms =c(mean(houses_sold_2006$BedroomAbvGr),
                             mean(houses_sold_2007$BedroomAbvGr), 
                             mean(houses_sold_2008$BedroomAbvGr),
                             mean(houses_sold_2009$BedroomAbvGr), 
                             mean(houses_sold_2010$BedroomAbvGr)))
```

```{r, out.height='150%'}
#prikaz podataka u obliku tablice radi preglednosti
as.data.frame(t(df)) %>% kable(col.names = NULL)

```

\vspace{1em}

Sljedeći dijagram prikazuje distribuciju prodanih nekretnina u ovisnosi
o kvartu u kojem se nalaze. Iz dijagrama je vidljivo da se najveći broj
prodanih nekretnina nalazi u kvartu North Ames. Za prikaz podataka
korišten je stupičasti dijagram.

```{r, out.height='150%'}
blmngtn = which(data$Neighborhood=='Blmngtn')/1460*100
blueste = which(data$Neighborhood=='Blueste')/1460*100
brdale = which(data$Neighborhood=='BrDale')/1460*100
brkside = which(data$Neighborhood=='BrkSide')/1460*100
clearcr = which(data$Neighborhood=='ClearCr')/1460*100
collgcr = which(data$Neighborhood=='CollgCr')/1460*100
crawfor = which(data$Neighborhood=='Crawfor')/1460*100
edwards = which(data$Neighborhood=='Edwards')/1460*100
gilbert = which(data$Neighborhood=='Gilbert')/1460*100
IDOTRR = which(data$Neighborhood=='IDOTRR')/1460*100
barplot(table(data$Neighborhood),las=2,cex.names=.5,main='Sold houses per neighborhood')
```

```{=tex}
\vspace{1em}
\linebreak
```
Nadalje, mogli bi se zapitati koja je prosječna cijena kvadrata po
kvartu, kako bi dobili bolji uvid u poželjnije kvartove za život. Na
temelju stupičastog dijagrama, zaključujemo kako su cijene nekretnina
najpovoljnije u kvartu South & West of Iowa State University, a
najskuplje u Stone Brook kvartu.

```{r}
data$PricePerSqFt <- data$SalePrice / data$GrLivArea
data_by_neighborhood <- data %>% group_by(Neighborhood) %>% 
  summarize(MeanPricePerSqFt = mean(PricePerSqFt))



ggplot(data_by_neighborhood, aes(x = Neighborhood, y = MeanPricePerSqFt)) + 
  geom_bar(stat = "identity")+ theme(axis.text.x = element_text(angle = 90))


```

# Statističko zaključivanje

## Ovisnost broja katova nekretnine o obliku zemljišne čestice

Svaka nekretnina ima određeni oblik (IR1, IR2, IR3, Reg). Zanima nas
razlikuje li se broj katova nekretnine obzirom na njen oblik, odnosno
želimo provjeriti imaju li nekretnine određenog oblika veći broj katova
nego ostale. Kako bi provjerili postoji li veza koja bi objasnila
ovisnost tih dvaju atributa, provodimo hi-kvadrat test. Test
nezavisnosti $\chi^2$ test u programskom paketu R implementiran je u
funkciji `chisq.test()` koja kao ulaz prima kontingencijsku tablicu
podataka koje testiramo na nezavisnost. Testom utvrđujemo p-vrijednost,
koja je manja od 0.05, stoga odbacujemo nultu hipotezu na razini
znacajnosti 5%, dakle x i y su zavisne.

**H0: X i Y su nezavisne**\
**H1: X i Y su zavisne**\
**Pri čemu je X=LotShape, a Y=HouseStyle**\

```{r out.width=c('120%', '120%'), fig.show="hold", fig.align='center'}
tableHSLS <- table(data$HouseStyle, data$LotShape)
chi_squared_test <- chisq.test(tableHSLS,simulate.p.value = T)
chi_squared_test
#p_value < 0.05 pa odbacijemo H0 na razini znacajnosti od 5%

colors <- c("red", "blue", "green", "orange")

mosaicplot(tableHSLS,
           col=colors,
           xlab="House Style", ylab = "Lot Shape" ,main = "House Style by Shape of Lot",
           las=1)

```

## Ovisnost cijene kvadrata nekretnine o broju spavaćih soba

Za utvrđivanje postoji li ovisnost između cijene kvadrata i broja
spavaćih soba pokušat ćemo provest ANOVA test. ANOVA (analiza varijance)
je statistički test koji se koristi za usporedbu srednjih vrijednosti
više od dvije grupe. Često je dobro rješenje kada želimo utvrditi
postoji li značajna razlika između srednjih vrijednosti više od dvije
grupe, jer nam omogućuje testiranje više grupa odjednom. Za početak
potrebno je provjeriti homogenost i normalnost, međutim Bartlletovim
testom utvrđujemo kako uzorak nema homogene varijance, a ni normalnu
razdiobu po grupama, što je provjereno Lillieforsovom inačicom Kolmogorov-Smirnov
testa. Stoga ćemo provesti Kruskal-Wallis test za provjeru uvjetuje li
broj soba cijenu kvadrata. P-vrijednost dobivenog rezultata je manja od
0.05, pa na razini značajnosti 5% ozbacujemo hipotezi da su PricePerSqFt i BedroomAbvGr
nezavisne, stoga zaključujemo da broj soba uvjetuje cijenu kvadrata.\



```{r}
library(dplyr)   

data$BedroomAbvGr <- as.factor(data$BedroomAbvGr)

data$PricePerSqFt <- as.numeric(data$SalePrice) / as.numeric(data$GrLivArea)


require(nortest)

lillie.test(data$PricePerSqFt[data$BedroomAbvGr=='0'])
lillie.test(data$PricePerSqFt[data$BedroomAbvGr=='1'])
lillie.test(data$PricePerSqFt[data$BedroomAbvGr=='2'])
lillie.test(data$PricePerSqFt[data$BedroomAbvGr=='3'])
lillie.test(data$PricePerSqFt[data$BedroomAbvGr=='4'])
lillie.test(data$PricePerSqFt[data$BedroomAbvGr=='5'])
lillie.test(data$PricePerSqFt[data$BedroomAbvGr=='6'])
#Za provjeru normalnosti koristimo Lillieforsovu inačicu KS testa, već nakon provjera za nekretnine s 3 sobe utvrđujemo da pretpotavka normalnosti nije zadovoljena. Iako već sad znamo da ne možemo provesti ANOVA test, provjerit ćemo i homogenost kao u auditornim vježbama.
#nekretnina sa sedam soba nema, a s osam postoji samo jedna


bartlett.test(
  list(data$PricePerSqFt[data$BedroomAbvGr=='0'],
       data$PricePerSqFt[data$BedroomAbvGr=='1'],
       data$PricePerSqFt[data$BedroomAbvGr=='2'],
       data$PricePerSqFt[data$BedroomAbvGr=='3'],
       data$PricePerSqFt[data$BedroomAbvGr=='4'],
       data$PricePerSqFt[data$BedroomAbvGr=='5'],
       data$PricePerSqFt[data$BedroomAbvGr=='6']
  )
)

mean(data$PricePerSqFt[data$BedroomAbvGr=='0'])
mean(data$PricePerSqFt[data$BedroomAbvGr=='1'])
mean(data$PricePerSqFt[data$BedroomAbvGr=='2'])
mean(data$PricePerSqFt[data$BedroomAbvGr=='3'])
mean(data$PricePerSqFt[data$BedroomAbvGr=='4'])
mean(data$PricePerSqFt[data$BedroomAbvGr=='5'])
mean(data$PricePerSqFt[data$BedroomAbvGr=='6'])

#buduci da uzorak nema homogene varijance, probati cemo problem rijesiti s  kruskal-wallis
#koji to ne pretpostavlja



kruskal.test(data$PricePerSqFt~data$BedroomAbvGr)
#p vrijednost je manje od 0.05 da odbacujemo hipotezu da ne ovisi o broju soba


data_by_bedrooms <- data %>%
  group_by(BedroomAbvGr)%>%
  summarize(mean_price_sqft =mean(SalePrice/GrLivArea),
            sd_price_sqft=sd(SalePrice/GrLivArea))

legenda = c("0 Soba", "1 Soba", "2 Sobe", "3 Sobe", "4 Sobe", "5 Soba", "6 Soba", "8 Soba")


 ggplot(data = data_by_bedrooms, 
        aes(x = BedroomAbvGr, y = mean_price_sqft,fill = legenda)) + geom_bar(stat = "identity")
```

\pagebreak

## Ovisi li velicina podruma o kvartu u gradu

Svaka prodana nekretnina nalazi se u određenom naselju i ima određenu
veličinu podruma. Zanima nas razlikuju li se uspješnosti prodaje
nekretnina u određenom naselju s obzirom na veličinu podruma.

```{r fig.show="hold", fig.align='center'}
data_by_neighborhood <- data %>% group_by(data$Neighborhood)
print(data_by_neighborhood)
boxplot(data_by_neighborhood$TotalBsmtSF 
        ~ data_by_neighborhood$Neighborhood,
        ylab = "TotalBsm",
        xlab = "Neigh", col=rainbow(3))
```

```{r out.width=c('50%', '50%'), fig.show="hold"}
data_re1 <- data[data$Neighborhood == c("Blmngtn"),]
hist(data_re1$TotalBsm,
     main = "Velicina podruma u Blmngtn",
     col="purple", xlab="vel podruma")
qqnorm(data_re1$TotalBsmtSF, main="Velicina podruma u Blmngtn")
qqline(data_re1$TotalBsmtS, col="blue")
```

```{r out.width=c('50%', '50%'), fig.show="hold"}
data_re2 <- data[data$Neighborhood == c("Blueste"),]
hist(data_re2$TotalBsm,
     main = "Velicina podruma u Blueste",
     col="purple", xlab="vel podruma")
qqnorm(data_re2$TotalBsmtSF, main="Velicina podruma u Blueste")
qqline(data_re2$TotalBsmtS, col="blue")
```

```{r out.width=c('50%', '50%'), fig.show="hold"}
data_re3 <- data[data$Neighborhood == c("BrDale"),]
hist(data_re3$TotalBsm,
     main = "Velicina podruma u BrDale",
     col="purple", xlab="vel podruma")
qqnorm(data_re3$TotalBsmtSF, main="Velicina podruma u BrDale")
qqline(data_re3$TotalBsmtS, col="blue")
```

```{r out.width=c('50%', '50%'), fig.show="hold"}
data_re4 <- data[data$Neighborhood == c("BrkSide"),]
hist(data_re4$TotalBsm,
     main = "Velicina podruma u BrkSide",
     col="purple", xlab="vel podruma")
qqnorm(data_re4$TotalBsmtSF, main="Velicina podruma u BrkSide")
qqline(data_re4$TotalBsmtS, col="blue")
```

```{r out.width=c('50%', '50%'), fig.show="hold"}
data_re5 <- data[data$Neighborhood == c("ClearCr"),]
hist(data_re5$TotalBsm,
     main = "Velicina podruma u ClearCr",
     col="purple", xlab="vel podruma")
qqnorm(data_re5$TotalBsmtSF, main="Velicina podruma u ClearCr")
qqline(data_re5$TotalBsmtS, col="blue")
```

```{r out.width=c('50%', '50%'), fig.show="hold"}
data_re6 <- data[data$Neighborhood == c("CollgCr"),]
hist(data_re6$TotalBsm,
     main = "Velicina podruma u CollgCr",
     col="purple", xlab="vel podruma")
qqnorm(data_re6$TotalBsmtSF, main="Velicina podruma u CollgCr")
qqline(data_re6$TotalBsmtS, col="blue")
```

```{r out.width=c('50%', '50%'), fig.show="hold"}
data_re7 <- data[data$Neighborhood == c("Crawfor"),]
hist(data_re7$TotalBsm,
     main = "Velicina podruma u Crawfor",
     col="purple", xlab="vel podruma")
qqnorm(data_re7$TotalBsmtSF, main="Velicina podruma u Crawfor")
qqline(data_re7$TotalBsmtS, col="blue")
```

```{r out.width=c('50%', '50%'), fig.show="hold"}
data_re8 <- data[data$Neighborhood == c("Edwards"),]
hist(data_re8$TotalBsm,
     main = "Velicina podruma u Edwards",
     col="purple", xlab="vel podruma")
qqnorm(data_re8$TotalBsmtSF, main="Velicina podruma u Edwards")
qqline(data_re8$TotalBsmtS, col="blue")
```

```{r out.width=c('50%', '50%'), fig.show="hold"}
data_re9 <- data[data$Neighborhood == c("Gilbert"),]
hist(data_re9$TotalBsm,
     main = "Velicina podruma u Gilbert",
     col="purple", xlab="vel podruma")
qqnorm(data_re9$TotalBsmtSF, main="Velicina podruma u Gilbert")
qqline(data_re9$TotalBsmtS, col="blue")
```

```{r out.width=c('50%', '50%'), fig.show="hold"}
data_re10 <- data[data$Neighborhood == c("IDOTRR"),]
hist(data_re10$TotalBsm,
     main = "Velicina podruma u IDOTRR",
     col="purple", xlab="vel podruma")
qqnorm(data_re10$TotalBsmtSF, main="Velicina podruma u IDOTRR")
qqline(data_re10$TotalBsmtS, col="blue")
```

```{r out.width=c('50%', '50%'), fig.show="hold"}
data_re11 <- data[data$Neighborhood == c("MeadowV"),]
hist(data_re11$TotalBsm,
     main = "Velicina podruma u MeadowV",
     col="purple", xlab="vel podruma")
qqnorm(data_re11$TotalBsmtSF, main="Velicina podruma u MeadowV")
qqline(data_re11$TotalBsmtS, col="blue")
```

```{r out.width=c('50%', '50%'), fig.show="hold"}
data_re12 <- data[data$Neighborhood == c("Mitchel"),]
hist(data_re12$TotalBsm,
     main = "Velicina podruma u Mitchel",
     col="purple", xlab="vel podruma")
qqnorm(data_re12$TotalBsmtSF, main="Velicina podruma u Mitchel")
qqline(data_re12$TotalBsmtS, col="blue")
```

```{r out.width=c('50%', '50%'), fig.show="hold"}
data_re13 <- data[data$Neighborhood == c("NAmes"),]
hist(data_re13$TotalBsm,
     main = "Velicina podruma u Names",
     col="purple", xlab="vel podruma")
qqnorm(data_re13$TotalBsmtSF, main="Velicina podruma u Names")
qqline(data_re13$TotalBsmtS, col="blue")
```

```{r out.width=c('50%', '50%'), fig.show="hold"}
data_re14 <- data[data$Neighborhood == c("NoRidge"),]
hist(data_re14$TotalBsm,
     main = "Velicina podruma u NoRidge",
     col="purple", xlab="vel podruma")
qqnorm(data_re14$TotalBsmtSF, main="Velicina podruma u NoRidge")
qqline(data_re14$TotalBsmtS, col="blue")
```

```{r out.width=c('50%', '50%'), fig.show="hold"}
data_re15 <- data[data$Neighborhood == c("NPkVill"),]
hist(data_re15$TotalBsm,
     main = "Velicina podruma u NPkVill",
     col="purple", xlab="vel podruma")
qqnorm(data_re15$TotalBsmtSF, main="Velicina podruma u NPkVill")
qqline(data_re15$TotalBsmtS, col="blue")
```

```{r out.width=c('50%', '50%'), fig.show="hold"}
data_re16 <- data[data$Neighborhood == c("NridgHt"),]
hist(data_re16$TotalBsm,
     main = "Velicina podruma u NridgHt",
     col="purple", xlab="vel podruma")
qqnorm(data_re16$TotalBsmtSF, main="Velicina podruma u NridgHt")
qqline(data_re16$TotalBsmtS, col="blue")
```

```{r out.width=c('50%', '50%'), fig.show="hold"}
data_re17 <- data[data$Neighborhood == c("NWAmes"),]
hist(data_re17$TotalBsm,
     main = "Velicina podruma u NWAmes",
     col="purple", xlab="vel podruma")
qqnorm(data_re17$TotalBsmtSF, main="Velicina podruma u NWAmes")
qqline(data_re17$TotalBsmtS, col="blue")
```

```{r out.width=c('50%', '50%'), fig.show="hold"}
data_re18 <- data[data$Neighborhood == c("OldTown"),]
hist(data_re18$TotalBsm,
     main = "Velicina podruma u OldTown",
     col="purple", xlab="vel podruma")
qqnorm(data_re18$TotalBsmtSF, main="Velicina podruma u OldTown")
qqline(data_re18$TotalBsmtS, col="blue")
```

```{r out.width=c('50%', '50%'), fig.show="hold"}
data_re19 <- data[data$Neighborhood == c("SWISU"),]
hist(data_re19$TotalBsm,
     main = "Velicina podruma u SWISU",
     col="purple", xlab="vel podruma")
qqnorm(data_re19$TotalBsmtSF, main="Velicina podruma u SWISU")
qqline(data_re19$TotalBsmtS, col="blue")
```

```{r out.width=c('50%', '50%'), fig.show="hold"}
data_re20 <- data[data$Neighborhood == c("Sawyer"),]
hist(data_re20$TotalBsm,
     main = "Velicina podruma u Sawyer",
     col="purple", xlab="vel podruma")
qqnorm(data_re20$TotalBsmtSF, main="Velicina podruma u Sawyer")
qqline(data_re20$TotalBsmtS, col="blue")
```

```{r out.width=c('50%', '50%'), fig.show="hold"}
data_re21 <- data[data$Neighborhood == c("SawyerW"),]
hist(data_re21$TotalBsm,
     main = "Velicina podruma u SawyerW",
     col="purple", xlab="vel podruma")
qqnorm(data_re21$TotalBsmtSF, main="Velicina podruma u SawyerW")
qqline(data_re21$TotalBsmtS, col="blue")
```

```{r out.width=c('50%', '50%'), fig.show="hold"}
data_re22 <- data[data$Neighborhood == c("Somerst"),]
hist(data_re22$TotalBsm,
     main = "Velicina podruma u Somerst",
     col="purple", xlab="vel podruma")
qqnorm(data_re22$TotalBsmtSF, main="Velicina podruma u Somerst")
qqline(data_re22$TotalBsmtS, col="blue")
```

```{r out.width=c('50%', '50%'), fig.show="hold"}
data_re23 <- data[data$Neighborhood == c("StoneBr"),]
hist(data_re23$TotalBsm,
     main = "Velicina podruma u StoneBr",
     col="purple", xlab="vel podruma")
qqnorm(data_re23$TotalBsmtSF, main="Velicina podruma u StoneBr")
qqline(data_re23$TotalBsmtS, col="blue")
```

```{r out.width=c('50%', '50%'), fig.show="hold"}
data_re24 <- data[data$Neighborhood == c("Timber"),]
hist(data_re24$TotalBsm,
     main = "Velicina podruma u Timber",
     col="purple", xlab="vel podruma")
qqnorm(data_re24$TotalBsmtSF, main="Velicina podruma u Timber")
qqline(data_re24$TotalBsmtS, col="blue")
```

```{r out.width=c('50%', '50%'), fig.show="hold"}
data_re25 <- data[data$Neighborhood == c("Veenker"),]
hist(data_re25$TotalBsm,
     main = "Velicina podruma u Veenker",
     col="purple", xlab="vel podruma")
qqnorm(data_re25$TotalBsmtSF, main="Velicina podruma u Veenker")
qqline(data_re25$TotalBsmtS, col="blue")

```

Pretpostavke ANOVA testa su: populacije iz grupa međusobno su nezavisne
i normalno distribuirane sa jednakim varijancama. Nezavisnost populacija
teško možemo provjeriti stoga ćemo pretpostaviti da su one nezavisne.

U nastavku vidimo da se varijance populacija razlikuju.

```{r out.width=c('50%', '50%'), fig.show="hold"}
var(na.omit(data_re1$TotalBsmtSF))
var(na.omit(data_re2$TotalBsmtSF))
var(na.omit(data_re3$TotalBsmtSF))
var(na.omit(data_re4$TotalBsmtSF))
var(na.omit(data_re5$TotalBsmtSF))
var(na.omit(data_re6$TotalBsmtSF))
var(na.omit(data_re7$TotalBsmtSF))
var(na.omit(data_re8$TotalBsmtSF))
var(na.omit(data_re9$TotalBsmtSF))
var(na.omit(data_re10$TotalBsmtSF))
var(na.omit(data_re11$TotalBsmtSF))
var(na.omit(data_re12$TotalBsmtSF))
var(na.omit(data_re13$TotalBsmtSF))
var(na.omit(data_re14$TotalBsmtSF))
var(na.omit(data_re15$TotalBsmtSF))
var(na.omit(data_re16$TotalBsmtSF))
var(na.omit(data_re17$TotalBsmtSF))
var(na.omit(data_re18$TotalBsmtSF))
var(na.omit(data_re19$TotalBsmtSF))
var(na.omit(data_re20$TotalBsmtSF))
var(na.omit(data_re21$TotalBsmtSF))
var(na.omit(data_re22$TotalBsmtSF))
var(na.omit(data_re23$TotalBsmtSF))
```

U nastavku je prikazan pravokutni dijagram za sve grupe.

```{r out.width=c('50%', '50%'), fig.show="hold"}
boxplot(data$TotalBsmtSF[data$Neighborhood != "<undefined>"] 
        ~ data$Neighborhood[data$Neighborhood != "<undefined>"],
        ylab= "Total Besment",
        xlab= "Neighbourhood",
        col=rainbow(3))
```

Pretpostavljamo da su sredine svih grupa jednake te uz gore navedene
pretpostavke provodimo ANOVA test o jednakosti sredina. Nulta hipoteza
je da su sredine za sve grupe jednake, a alternativna hipoteza je da se
razlikuju.

```{r out.width=c('50%', '50%'), fig.show="hold"}
res.aov <- aov( TotalBsmtSF~ factor(data$Neighborhood), data = data)
summary(res.aov)
```

Iz rezultata ANOVA testa možemo zaključiti da sredine tih uzoraka nisu
jednake te odbaciti nultu hipotezu u korist tvrdnje da su sredine
različite. ANOVA nam samo govori da su sredine tih kategorija međusobno
različite.

## Ovisnost cijene o veličini nekretnine:

Provjeravamo linearnu zavisnost veličine nekretnine i cijene. Intuitivno
bi se dalo naslutiti da će veće nekretnine imati veću cijenu.

```{r}

nekretnine.data = data[,c("GrLivArea","SalePrice")]
colnames(nekretnine.data) = c("velicina", "cijena")
nekretnine.data = na.omit(nekretnine.data)

log_velicina = log(nekretnine.data$velicina)

plot(log(nekretnine.data$velicina), nekretnine.data$cijena)

fit.velicine = lm(nekretnine.data$cijena~log_velicina)

abline(fit.velicine)

summary(fit.velicine)

c("Pearson", cor(log_velicina, nekretnine.data$cijena, method = "pearson",
                 use = "complete.obs"))

```

Prema Pearsonovom koeficijentu, vidimo da su varijable zavisne što je
bilo i za očekivati.

U nastavku prikazujemo Q-Q plot i graf reziduala

```{r}
qqnorm(rstandard(fit.velicine))
qqline(rstandard(fit.velicine))
plot(fitted(fit.velicine), resid(fit.velicine))
shapiro.test(data$GrLivArea)#odbacujemo nultu hipotezu da su podaci normalni
shapiro.test(data$SalePrice)#odbacujemo nultu hipotezu da su podaci normalni
```

Kako bi znali predvidjeti cijenu nekretnine, možemo ispitati različite
varijable koje bi mogle utjecati na cijenu:

-   veličina nekretnine
-   godina izgradnje
-   broj soba

**Ovisnost cijene o kvadraturi nekretnine**

Kad promatramo utjecaj samo jedne nezavisne varijable X na neku zavisnu
varijablu Y, grafički je moguće dobiti jako dobar dojam o njihovom
odnosu - tu je najčešće od pomoći scatter plot.

```{r scatter plots}
linear_graph <- function(){
  plot(data$GrLivArea,data$SalePrice, col="darkgrey", pch = 16) #prosjecna kvadratura vs cijena
  model <- lm(SalePrice~GrLivArea,data=data)
  abline(model, col="tomato")
  plot(data$YearBuilt,data$SalePrice, col="darkgrey", pch = 16) #prosjecni godina izgradnje vs cijena
  model <- lm(SalePrice~YearBuilt,data=data)
  abline(model, col="tomato")
  plot(data$TotRmsAbvGrd,data$SalePrice, col="darkgrey", pch = 16) #prosjecna broj soba vs cijena
  model <- lm(SalePrice~TotRmsAbvGrd,data=data)
  abline(model, col="tomato")
}

linear_graph()

```

Očito je da kvadratura (i godina izgradnje i broj soba) ima izražen (i
to pozitivan) utjecaj na izlaznu varijablu.

Kako bi ispitali pojedinačni utjecaj ovih varijabli, procijenit ćemo
model jednostavne regresije - po jedan za svaku nezavisnu varijablu (uz
cnt - broj iznajmljenih bicikala - kao zavisnu varijablu).

Regresijski model procjenjuje se funkcijom lm() koja kao parametre prima
zavisne i nezavisne varijable, odnosno data.frame sa svim varijablama i
definiciju varijabli u modelu.

```{r jednostavna regresija}

fit.kvadratura = lm(data$SalePrice~data$GrLivArea,data=data) #linearni model cijene nekretnina (SalePrice) i kvadratura nekretnine (GrLivArea)

fit.godinaIzgradnje = lm(data$SalePrice~data$YearBuilt,data=data) #linearni model cijene nekretnina (SalePrice) i godinu izgradnje nekretnine (YearBuilt)

fit.brojSoba = lm(data$SalePrice~data$TotRmsAbvGrd,data=data) #linearni model cijene nekretnina (SalePrice) i broj soba u nekretnin (TotRmsAbvGrd)

plot(data$GrLivArea,data$SalePrice) #graficki prikaz podataka
lines(data$GrLivArea,fit.kvadratura$fitted.values,col='red') #graficki prikaz procijenjenih vrijednosti iz modela

plot(data$YearBuilt,data$SalePrice) #graficki prikaz podataka
lines(data$YearBuilt,fit.godinaIzgradnje$fitted.values,col='red') #graficki prikaz procijenjenih vrijednosti iz modela

plot(data$TotRmsAbvGrd,data$SalePrice) #graficki prikaz podataka
lines(data$TotRmsAbvGrd,fit.brojSoba$fitted.values,col='red') #graficki prikaz procijenjenih vrijednosti iz modela

```

Nagibi pravaca linearne regresije potvrđuju tvrdnje o efektima pojedinih
razmatranih varijabli na izlaznu varijablu. Kako bi se dobiveni modeli
analizirali i usporedili, prvo je potrebno provjeriti da pretpostavke
modela nisu (jako) narušene. Pritom su najbitnije pretpostavke o
regresorima (u multivarijatnoj regresiji regresori ne smiju biti
međusobno jako korelirani) i o rezidualima (normalnost reziduala i
homogenost varijance).

**Normalnost reziduala i homogenost varijance**

Normalnost reziduala moguće je provjeriti grafički, pomoću
kvantil-kvantil plota (usporedbom s linijom normalne razdiobe), te
statistički pomoću Anderson-Darlingovog testa.

```{r res}

selected.model = fit.kvadratura

plot(selected.model$residuals) #gledajuci reziduale na ovaj nacin tesko je suditi o normalnosti

#histogram je vrlo interpretativan
hist((selected.model$residuals))
hist(rstandard(selected.model))

#q-q plot reziduala s linijom normalne distribucije
qqnorm(rstandard(selected.model))
qqline(rstandard(selected.model))

plot(selected.model$fitted.values,selected.model$residuals) #reziduale je dobro prikazati u ovisnosti o procjenama modela

plot(data$SalePrice,selected.model$residuals) #a ponekad i u ovisnosti o nekim drugim varijablama koje je mozda tesko modelirati kao nezavisne varijable s linearnim efektom na izlaz

#AD test na normalnost 
ad.test(rstandard(fit.kvadratura))

require(nortest)
lillie.test(rstandard(fit.kvadratura))

```

Grafički prikaz reziduala samo po indeksu po kojem su dani u podatcima
rijetko kad može dati potpunu sliku o njihovoj prirodi - doduše, u ovom
slučaju su podatci poredani po cijeni - koji svjedoči o određenoj
zavisnosti podataka.

Histogram je vrlo lako čitljiv i interpretativan način prikazivanja
ovakvih varijabli, te se lako može zaključiti nešto o općenitom obliku
distribucije reziduala - u ovom slučaju, ta distribucija donekle
nalikuje normalnoj (što otprilike pokazuje i q-q plot), te nije previše
zakrivljena.

Također je jako bitno da u ovisnosti o predviđanjima modela sami
reziduali ne pokazuju heterogenost varijance (ne "šire" se s povećanjem
\$\\hat{y}\$). No, u ovisnosti o cijeni postoji određena dinamika
reziduala (ne "izgledaju" potpuno slučajno) koju model ne objašnjava.
Takve vremenske zavisnosti se najčešće modeliraju tzv. autoregresivnim
modelima (ARMA, ARIMA, ARIMAX, itd.).

```{r analiza procijenjenih modela}

summary(fit.kvadratura)

summary(fit.godinaIzgradnje)

summary(fit.brojSoba)

```
