---
title: "Analiza tržišta nekretnina"
author: 'SAP projekt: Marko Dodik, Silvija Gojević, Lucija Mičić, Antonia Žaja'
date: "19.12.2022."
output: pdf_document
editor_options: 
  markdown: 
    wrap: 72
---

```{r setup, include=FALSE}
knitr::opts_chunk$set(echo = TRUE)
```

# Analiza tržišta nekretnina

## Opis projekta:

Ovaj projekt obavezni je dio izbornog kolegija Statistička analiza
podataka Fakulteta elektrotehnike i računarstva. Projekt je poslužio
primjeni teorijskih temelja stečenih na predavanjima na skup podataka iz
stvarnog svijeta. Kao pomoć u izradi projekta korišten je programski
jezik R koji je pružio potporu za izvođenje testiranja i bolju
vizualizaciju podataka.

## Opis problema:

Cilj projektnog zadatka je analizirati podatke o prodanim nekretninama i
analizirati uspješnost prodaje nekretnina ovisno o značajkama koje
nekretnina sadrži. \## Skup podataka:

Analizu uspješnosti prodaje nekretnina provodimo nad skupom podataka
koji se odnosi na prodane nekretnine u sljedećim godinama:
2006.,2007.,2008.,2009.,2010. Skup podataka sastoji se od značajki, koje
opisuju detalje prodane nekretnine, a izražene su u integer i charachter
tipu podataka. \## Deskriptivna statistika skupa podataka:

```{r, echo=FALSE,message=FALSE}
library(tidyverse)
library(dplyr)
library(ggplot2)
data=read.csv('preprocessed_data.csv')

```

Prema dostupnom skupu podataka proučavamo tržište nekretnina u
2006.,2007.,2008.,2009. i 2010. godini. Na sljedećem dijagramu prikazani
su udjeli broja prodanih nekretnina u određenoj godini. Iz njega je
vidljivo da je najveći broj nekretnina prodan 2009.godine.

```{r}
values=c(sum(data$YrSold=='2006'),sum(data$YrSold=='2007'),sum(data$YrSold=='2008'),sum(data$YrSold=='2009'),sum(data$YrSold=='2010'))
labels=c("2006", "2007", "2008", "2009", "2010")
pct = round(values/sum(values)*100, digits = 2)
labels = paste(labels, pct)
labels = paste(labels,"%")
pie(values, labels=labels, col=rainbow(length(labels)))

```

Sljedeći dijagram prikazuje broj spavaćih soba prodanih nekretnina. Iz
njega je logično zaključiti da prosječni broj spavaćih soba prodanih
nekretnina iznosi 3.

```{r}
hist(data$BedroomAbvGr,main='Bedroom number histogram',xlab='Number of bedroom',ylab='Frequency', breaks=50)
mean(data$BedroomAbvGr)

```

S obzirom da je najveći broj prodanih nekretnina bio 2009.godine, zanima
nas prosječni broj spavaćih soba tih nekretnina.

```{r, out.height='150%'}
houses_sold_2006 = data[data$YrSold == "2006",]
houses_sold_2007 = data[data$YrSold == "2007",]
houses_sold_2008 = data[data$YrSold == "2008",]
houses_sold_2009 = data[data$YrSold == "2009",]
houses_sold_2010 = data[data$YrSold == "2010",]

values=c(mean(houses_sold_2006$BedroomAbvGr),mean(houses_sold_2007$BedroomAbvGr),mean(houses_sold_2008$BedroomAbvGr),mean(houses_sold_2009$BedroomAbvGr),mean(houses_sold_2010$BedroomAbvGr))
print(values)


```

Sljedeći dijagrami prikazuju distribuciju prodanih nekretnina u ovisnosi
o kvartu u kojem se nalaze. Iz dijagrama je vidljivo da se najveći broj
prodanih nekretnina nalazi u kvartu North Ames.

```{r, out.height='150%'}
blmngtn = which(data$Neighborhood=='Blmngtn')/1460*100
blueste = which(data$Neighborhood=='Blueste')/1460*100
brdale = which(data$Neighborhood=='BrDale')/1460*100
brkside = which(data$Neighborhood=='BrkSide')/1460*100
clearcr = which(data$Neighborhood=='ClearCr')/1460*100
collgcr = which(data$Neighborhood=='CollgCr')/1460*100
crawfor = which(data$Neighborhood=='Crawfor')/1460*100
edwards = which(data$Neighborhood=='Edwards')/1460*100
gilbert = which(data$Neighborhood=='Gilbert')/1460*100
IDOTRR = which(data$Neighborhood=='IDOTRR')/1460*100
barplot(table(data$Neighborhood),las=2,cex.names=.5,main='Neighborhood of houses')


```

Nadalje, mogli bi se zapitati koja je prosječna cijena kvadrata po
kvartu, kako bi dobili bolji uvid u poželjnije kvartove za život.
\pagebreak

```{r}
data$PricePerSqFt <- data$SalePrice / data$GrLivArea
data_by_neighborhood <- data %>% group_by(Neighborhood) %>% 
  summarize(MeanPricePerSqFt = mean(PricePerSqFt))

ggplot(data_by_neighborhood, aes(x = Neighborhood, y = MeanPricePerSqFt)) + geom_bar(stat = "identity")+ theme(axis.text.x = element_text(angle = 90))

```

# Statističko zaključivanje

## Ovisnost broja katova nekretnine o obliku zemljišne čestice:

Svaka nekretnina ima određeni oblik (IR1,IR2,IR3,Reg). Zanima nas
razlikuju li se broj katova nekretnine s obzirom na oblik nekretnine,
odnosno želimo provjeriti imaju li nekretnine s određenog oblika veći
broj katova nego ostale. Postroji li veza koja bi objasnila ovisnost tih
dviju atributa, provodimo hi-kvadrat test. Testom utvrđujemo
p-vrijednost, koje je manja od 0.05, stoga zaključujemo za broj katova
nekretnine ne ovisi o obliku čestice.

```{r out.width=c('50%', '50%'), fig.show="hold"}
tableHSLS <- table(data$HouseStyle, data$LotShape)
chi_squared_test <- chisq.test(tableHSLS)
chi_squared_test

colors <- c("red", "blue", "green", "orange")

mosaicplot(tableHSLS,
           col=colors,
           xlab="House Style", ylab = "Lot Shape" ,main = "House Style by Shape of Lot")

```

## Ovisnost cijene kvadrata nekretnine o broju spavaćih soba:

Za utvrđivanje postoji li ovisnost između cijene kvadrata i broja
spavaćih soba provest ćemo ANOVA test. ANOVA (analiza varijance) je
statistički test koji se koristi za usporedbu srednjih vrijednosti više
od dvije grupe. Često je dobro rješenje kada želimo utvrditi postoji li
značajna razlika između srednjih vrijednosti više od dvije grupe, jer
nam omogućuje testiranje više grupa odjednom. U kontekstu zadanog skupa
podataka, ANOVA je dobro rješenje jer želimo usporediti srednje
vrijednosti cijene po kvadratnom metru za kuće s različitim brojem
spavaćih soba. P-vrijednost za ovaj test iznosi zanemarivih \<2e-16, što
nam govori da postoji značajna razlika između srednjih vrijednosti
grupa.

```{r}
data_room0 <- data[data$BedroomAbvGr == c("0"),]
hist(mean(data_room0$SalePrice/data_room0$GrLivArea),
     main = "Cijena kvadrata nekretnina koje nemaju sobe",
     col="purple", xlab="broj soba")
qqnorm(mean(data_room0$SalePrice/data_room0$GrLivArea), main="Cijena kvadrata nekretnina koje nemaju sobe")
qqline(mean(data_room0$SalePrice/data_room0$GrLivArea), col="blue")

data_room1 <- data[data$BedroomAbvGr == c("1"),]
hist(mean(data_room1$SalePrice/data_room0$GrLivArea),
     main = "Cijena kvadrata nekretnina koje imaju 1 sobu",
     col="purple", xlab="broj soba")
qqnorm(mean(data_room1$SalePrice/data_room0$GrLivArea), main="Cijena kvadrata nekretnina koje imaju 1 sobu")
qqline(mean(data_room1$SalePrice/data_room0$GrLivArea), col="blue")

data_room2 <- data[data$BedroomAbvGr == c("2"),]

qqnorm(mean(data_room2$SalePrice/data_room2$GrLivArea), main="Cijena kvadrata nekretnina koje imaju 2  sobe")
qqline(mean(data_room2$SalePrice/data_room2$GrLivArea), col="blue")

data_room3 <- data[data$BedroomAbvGr == c("3"),]
hist(mean(data_room3$SalePrice/data_room3$GrLivArea),
     main = "Cijena kvadrata nekretnina koje imaju 3 sobe",
     col="purple", xlab="broj soba")
qqnorm(mean(data_room3$SalePrice/data_room3$GrLivArea), main="Cijena kvadrata nekretnina koje imaju 3 sobe")
qqline(mean(data_room3$SalePrice/data_room3$GrLivArea), col="blue")

data_room4 <- data[data$BedroomAbvGr == c("4"),]
hist(mean(data_room4$SalePrice/data_room4$GrLivArea),
     main = "Cijena kvadrata nekretnina koje imaju 4 sobe",
     col="purple", xlab="broj soba")
qqnorm(mean(data_room4$SalePrice/data_room4$GrLivArea), main="Cijena kvadrata nekretnina koje imaju 4 sobe")
qqline(mean(data_room4$SalePrice/data_room4$GrLivArea), col="blue")

data_room5 <- data[data$BedroomAbvGr == c("5"),]
hist(mean(data_room5$SalePrice/data_room5$GrLivArea),
     main = "Cijena kvadrata nekretnina koje imaju 5 sobe",
     col="purple", xlab="broj soba")
qqnorm(mean(data_room5$SalePrice/data_room5$GrLivArea), main="Cijena kvadrata nekretnina koje imaju 5 sobe")
qqline(mean(data_room5$SalePrice/data_room5$GrLivArea), col="blue")

data_room6 <- data[data$BedroomAbvGr == c("6"),]
hist(mean(data_room6$SalePrice/data_room6$GrLivArea),
     main = "Cijena kvadrata nekretnina koje imaju 6 soba",
     col="purple", xlab="broj soba")
qqnorm(mean(data_room6$SalePrice/data_room6$GrLivArea), main="Cijena kvadrata nekretnina koje imaju 6 soba")
qqline(mean(data_room6$SalePrice/data_room6$GrLivArea), col="blue")

data_room8 <- data[data$BedroomAbvGr == c("8"),]
hist(mean(data_room8$SalePrice/data_room8$GrLivArea),
     main = "Cijena kvadrata nekretnina koje imaju 8 soba",
     col="purple", xlab="broj soba")
qqnorm(mean(data_room8$SalePrice/data_room8$GrLivArea), main="Cijena kvadrata nekretnina koje imaju 8 soba")
qqline(mean(data_room8$SalePrice/data_room8$GrLivArea), col="blue")

var(na.omit(mean(data_room0$SalePrice/data_room0$GrLivArea)))
var(na.omit(mean(data_room1$SalePrice/data_room1$GrLivArea)))
var(na.omit(mean(data_room2$SalePrice/data_room2$GrLivArea)))
var(na.omit(mean(data_room3$SalePrice/data_room3$GrLivArea)))
var(na.omit(mean(data_room4$SalePrice/data_room4$GrLivArea)))
var(na.omit(mean(data_room5$SalePrice/data_room5$GrLivArea)))
var(na.omit(mean(data_room6$SalePrice/data_room6$GrLivArea)))
var(na.omit(mean(data_room8$SalePrice/data_room8$GrLivArea)))

res.aov <- aov( SalePrice/GrLivArea~ BedroomAbvGr, data = data)
summary(res.aov)

data_by_bedrooms <- data %>%
  group_by(BedroomAbvGr)%>%
  summarize(mean_price_sqft =mean(SalePrice/GrLivArea),
            sd_price_sqft=sd(SalePrice/GrLivArea))
 ggplot(data = data_by_bedrooms, aes(x = BedroomAbvGr, y = mean_price_sqft)) + geom_bar(stat = "identity")
```

ZAKLJUCAK: odbacujemo nultu hipotezu \pagebreak

## Ovisi li velicina podruma o kvartu u gradu:

Svaka prodana nekretnina nalazi se u određenom naselju i ima određenu
veličinu podruma. Zanima nas razlikuju li se uspješnosti prodaje
nekretnina u određenom naselju s obzirom na veličinu podruma.

```{r out.width=c('50%', '50%'), fig.show="hold"}
data_by_neighborhood <- data %>% group_by(data$Neighborhood) %>%
print(data_by_neighborhood)
boxplot(data_by_neighborhood$TotalBsmtSF 
        ~ data_by_neighborhood$Neighborhood,
        ylab = "TotalBsm",
        xlab = "Neigh", col=rainbow(3))

data_re1 <- data[data$Neighborhood == c("Blmngtn"),]
hist(data_re1$TotalBsm,
     main = "Velicina podruma u Blmngtn",
     col="purple", xlab="vel podruma")
qqnorm(data_re1$TotalBsmtSF, main="Velicina podruma u Blmngtn")
qqline(data_re1$TotalBsmtS, col="blue")


data_re2 <- data[data$Neighborhood == c("Blueste"),]
hist(data_re2$TotalBsm,
     main = "Velicina podruma u Blueste",
     col="purple", xlab="vel podruma")
qqnorm(data_re2$TotalBsmtSF, main="Velicina podruma u Blueste")
qqline(data_re2$TotalBsmtS, col="blue")


data_re3 <- data[data$Neighborhood == c("BrDale"),]
hist(data_re3$TotalBsm,
     main = "Velicina podruma u BrDale",
     col="purple", xlab="vel podruma")
qqnorm(data_re3$TotalBsmtSF, main="Velicina podruma u BrDale")
qqline(data_re3$TotalBsmtS, col="blue")

data_re4 <- data[data$Neighborhood == c("BrkSide"),]
hist(data_re4$TotalBsm,
     main = "Velicina podruma u BrkSide",
     col="purple", xlab="vel podruma")
qqnorm(data_re4$TotalBsmtSF, main="Velicina podruma u BrkSide")
qqline(data_re4$TotalBsmtS, col="blue")

data_re5 <- data[data$Neighborhood == c("ClearCr"),]
hist(data_re5$TotalBsm,
     main = "Velicina podruma u ClearCr",
     col="purple", xlab="vel podruma")
qqnorm(data_re5$TotalBsmtSF, main="Velicina podruma u ClearCr")
qqline(data_re5$TotalBsmtS, col="blue")

data_re6 <- data[data$Neighborhood == c("CollgCr"),]
hist(data_re6$TotalBsm,
     main = "Velicina podruma u CollgCr",
     col="purple", xlab="vel podruma")
qqnorm(data_re6$TotalBsmtSF, main="Velicina podruma u CollgCr")
qqline(data_re6$TotalBsmtS, col="blue")

data_re7 <- data[data$Neighborhood == c("Crawfor"),]
hist(data_re7$TotalBsm,
     main = "Velicina podruma u Crawfor",
     col="purple", xlab="vel podruma")
qqnorm(data_re7$TotalBsmtSF, main="Velicina podruma u Crawfor")
qqline(data_re7$TotalBsmtS, col="blue")

data_re8 <- data[data$Neighborhood == c("Edwards"),]
hist(data_re8$TotalBsm,
     main = "Velicina podruma u Edwards",
     col="purple", xlab="vel podruma")
qqnorm(data_re8$TotalBsmtSF, main="Velicina podruma u Edwards")
qqline(data_re8$TotalBsmtS, col="blue")

data_re9 <- data[data$Neighborhood == c("Gilbert"),]
hist(data_re9$TotalBsm,
     main = "Velicina podruma u Gilbert",
     col="purple", xlab="vel podruma")
qqnorm(data_re9$TotalBsmtSF, main="Velicina podruma u Gilbert")
qqline(data_re9$TotalBsmtS, col="blue")

data_re10 <- data[data$Neighborhood == c("IDOTRR"),]
hist(data_re10$TotalBsm,
     main = "Velicina podruma u IDOTRR",
     col="purple", xlab="vel podruma")
qqnorm(data_re10$TotalBsmtSF, main="Velicina podruma u IDOTRR")
qqline(data_re10$TotalBsmtS, col="blue")

data_re11 <- data[data$Neighborhood == c("MeadowV"),]
hist(data_re11$TotalBsm,
     main = "Velicina podruma u MeadowV",
     col="purple", xlab="vel podruma")
qqnorm(data_re11$TotalBsmtSF, main="Velicina podruma u MeadowV")
qqline(data_re11$TotalBsmtS, col="blue")

data_re12 <- data[data$Neighborhood == c("Mitchel"),]
hist(data_re12$TotalBsm,
     main = "Velicina podruma u Mitchel",
     col="purple", xlab="vel podruma")
qqnorm(data_re12$TotalBsmtSF, main="Velicina podruma u Mitchel")
qqline(data_re12$TotalBsmtS, col="blue")

data_re13 <- data[data$Neighborhood == c("NAmes"),]
hist(data_re13$TotalBsm,
     main = "Velicina podruma u Names",
     col="purple", xlab="vel podruma")
qqnorm(data_re13$TotalBsmtSF, main="Velicina podruma u Names")
qqline(data_re13$TotalBsmtS, col="blue")

data_re14 <- data[data$Neighborhood == c("NoRidge"),]
hist(data_re14$TotalBsm,
     main = "Velicina podruma u NoRidge",
     col="purple", xlab="vel podruma")
qqnorm(data_re14$TotalBsmtSF, main="Velicina podruma u NoRidge")
qqline(data_re14$TotalBsmtS, col="blue")

data_re15 <- data[data$Neighborhood == c("NPkVill"),]
hist(data_re15$TotalBsm,
     main = "Velicina podruma u NPkVill",
     col="purple", xlab="vel podruma")
qqnorm(data_re15$TotalBsmtSF, main="Velicina podruma u NPkVill")
qqline(data_re15$TotalBsmtS, col="blue")

data_re16 <- data[data$Neighborhood == c("NridgHt"),]
hist(data_re16$TotalBsm,
     main = "Velicina podruma u NridgHt",
     col="purple", xlab="vel podruma")
qqnorm(data_re16$TotalBsmtSF, main="Velicina podruma u NridgHt")
qqline(data_re16$TotalBsmtS, col="blue")

data_re17 <- data[data$Neighborhood == c("NWAmes"),]
hist(data_re17$TotalBsm,
     main = "Velicina podruma u NWAmes",
     col="purple", xlab="vel podruma")
qqnorm(data_re17$TotalBsmtSF, main="Velicina podruma u NWAmes")
qqline(data_re17$TotalBsmtS, col="blue")

data_re18 <- data[data$Neighborhood == c("OldTown"),]
hist(data_re18$TotalBsm,
     main = "Velicina podruma u OldTown",
     col="purple", xlab="vel podruma")
qqnorm(data_re18$TotalBsmtSF, main="Velicina podruma u OldTown")
qqline(data_re18$TotalBsmtS, col="blue")

data_re19 <- data[data$Neighborhood == c("SWISU"),]
hist(data_re19$TotalBsm,
     main = "Velicina podruma u SWISU",
     col="purple", xlab="vel podruma")
qqnorm(data_re19$TotalBsmtSF, main="Velicina podruma u SWISU")
qqline(data_re19$TotalBsmtS, col="blue")

data_re20 <- data[data$Neighborhood == c("Sawyer"),]
hist(data_re20$TotalBsm,
     main = "Velicina podruma u Sawyer",
     col="purple", xlab="vel podruma")
qqnorm(data_re20$TotalBsmtSF, main="Velicina podruma u Sawyer")
qqline(data_re20$TotalBsmtS, col="blue")

data_re21 <- data[data$Neighborhood == c("SawyerW"),]
hist(data_re21$TotalBsm,
     main = "Velicina podruma u SawyerW",
     col="purple", xlab="vel podruma")
qqnorm(data_re21$TotalBsmtSF, main="Velicina podruma u SawyerW")
qqline(data_re21$TotalBsmtS, col="blue")

data_re22 <- data[data$Neighborhood == c("Somerst"),]
hist(data_re22$TotalBsm,
     main = "Velicina podruma u Somerst",
     col="purple", xlab="vel podruma")
qqnorm(data_re22$TotalBsmtSF, main="Velicina podruma u Somerst")
qqline(data_re22$TotalBsmtS, col="blue")

data_re23 <- data[data$Neighborhood == c("StoneBr"),]
hist(data_re23$TotalBsm,
     main = "Velicina podruma u StoneBr",
     col="purple", xlab="vel podruma")
qqnorm(data_re23$TotalBsmtSF, main="Velicina podruma u StoneBr")
qqline(data_re23$TotalBsmtS, col="blue")

data_re24 <- data[data$Neighborhood == c("Timber"),]
hist(data_re24$TotalBsm,
     main = "Velicina podruma u Timber",
     col="purple", xlab="vel podruma")
qqnorm(data_re24$TotalBsmtSF, main="Velicina podruma u Timber")
qqline(data_re24$TotalBsmtS, col="blue")

data_re25 <- data[data$Neighborhood == c("Veenker"),]
hist(data_re25$TotalBsm,
     main = "Velicina podruma u Veenker",
     col="purple", xlab="vel podruma")
qqnorm(data_re25$TotalBsmtSF, main="Velicina podruma u Veenker")
qqline(data_re25$TotalBsmtS, col="blue")

```

Pretpostavke ANOVA testa su: populacije iz grupa međusobno su nezavisne
i normalno distribuirane sa jednakim varijancama. Nezavisnost populacija
teško možemo provjeriti stoga ćemo pretpostaviti da su one nezavisne.

U nastavku vidimo da se varijance populacija razlikuju.

```{r out.width=c('50%', '50%'), fig.show="hold"}
var(na.omit(data_re1$TotalBsmtSF))
var(na.omit(data_re2$TotalBsmtSF))
var(na.omit(data_re3$TotalBsmtSF))
var(na.omit(data_re4$TotalBsmtSF))
var(na.omit(data_re5$TotalBsmtSF))
var(na.omit(data_re6$TotalBsmtSF))
var(na.omit(data_re7$TotalBsmtSF))
var(na.omit(data_re8$TotalBsmtSF))
var(na.omit(data_re9$TotalBsmtSF))
var(na.omit(data_re10$TotalBsmtSF))
var(na.omit(data_re11$TotalBsmtSF))
var(na.omit(data_re12$TotalBsmtSF))
var(na.omit(data_re13$TotalBsmtSF))
var(na.omit(data_re14$TotalBsmtSF))
var(na.omit(data_re15$TotalBsmtSF))
var(na.omit(data_re16$TotalBsmtSF))
var(na.omit(data_re17$TotalBsmtSF))
var(na.omit(data_re18$TotalBsmtSF))
var(na.omit(data_re19$TotalBsmtSF))
var(na.omit(data_re20$TotalBsmtSF))
var(na.omit(data_re21$TotalBsmtSF))
var(na.omit(data_re22$TotalBsmtSF))
var(na.omit(data_re23$TotalBsmtSF))
```

U nastavku je prikazan pravokutni dijagram za sve grupe.

```{r out.width=c('50%', '50%'), fig.show="hold"}
boxplot(data$TotalBsmtSF[data$Neighborhood != "<undefined>"] 
        ~ data$Neighborhood[data$Neighborhood != "<undefined>"],
        ylab= "Total Besment",
        xlab= "Neighbourhood",
        col=rainbow(3))
```

Pretpostavljamo da su sredine svih grupa jednake te uz gore navedene
pretpostavke provodimo ANOVA test o jednakosti sredina. Nulta hipoteza
je da su sredine za sve grupe jednake, a alternativna hipoteza je da se
razlikuju.

```{r out.width=c('50%', '50%'), fig.show="hold"}
res.aov <- aov( TotalBsmtSF~ factor(data$Neighborhood), data = data)
summary(res.aov)
```

8\> Iz rezultata ANOVA testa možemo zaključiti da sredine tih uzoraka
nisu jednake te odbaciti nultu hipotezu u korist tvrdnje da su sredine
različite. ANOVA nam samo govori da su sredine tih kategorija međusobno
različite,

## Ovisnost cijene o veličini nekretnine:

Provjeravamo linearnu zavisnost veličine nekretnine i cijene Intuitivno
bi se dalo naslutiti da će nekretnine s većom veličinom imati veći
cijenu.

```{r}

nekretnine.data = data[,c("GrLivArea","SalePrice")]
colnames(nekretnine.data) = c("velicina", "cijena")
nekretnine.data = na.omit(nekretnine.data)

log_velicina = log(nekretnine.data$velicina)

plot(log(nekretnine.data$velicina), nekretnine.data$cijena)

fit.velicine = lm(nekretnine.data$cijena~log_velicina)

abline(fit.velicine)

summary(fit.velicine)

c("Pearson", cor(log_velicina, nekretnine.data$cijena, method = "pearson",
                 use = "complete.obs"))

```

```{r}
nekretnine.data = data
linear_regresion <- function(){
  
}
```

Prema Pearsonovom koeficijentu vidimo da su varijable zavisne što je
bilo i za očekivati.

U nastavku prikazujemo Q-Q plot i graf reziduala

```{r}
qqnorm(rstandard(fit.velicine))
qqline(rstandard(fit.velicine))
plot(fitted(fit.velicine), resid(fit.velicine))
shapiro.test(data$GrLivArea)#odbacujemo nultu hipotezu da su podaci normalni
shapiro.test(data$SalePrice)#odbacujemo nultu hipotezu da su podaci normalni
```

Kako bi znali predvidjeti cijenu nekretnine, možemo ispitati različite
varijable koje bi mogle utjecati na cijenu:

-   velicina kuce
-   godina izgradnje
-   broj soba

**Ovisnost cijene o kvadraturi nekretnine**

Očekivan rezultat bi bio linearan porast cijene kada se gleda samo
parametar kvadratura nekretnine.

```{r scatter plot}

#plot(data$GrLivArea,data$SalePrice, col="skyblue", pch = 16) #kvadratura vs cijena

linear_graph <- function(){
  plot(data$GrLivArea,data$SalePrice, col="skyblue", pch = 16)
  model <- lm(SalePrice~GrLivArea,data=data)
  abline(model, col="thistle4")
}
linear_graph()
fit.livarea = lm(SalePrice~GrLivArea,data=data)

#plot(data$GrLivArea,data$SalePrice) 
#lines(data$GrLivArea,fit.livarea$SalePrice,col='red') 
```

Ako uzmemo godinu izgradnje kao definiranu vrijednost: 2005.\

```{r scatter plot}

linear_graph <- function(region_data, yearBuilt){
  platform_data = data[region_data$YearBuilt == yearBuilt,]
  plot(platform_data$GrLivArea,platform_data$SalePrice, col="skyblue", pch = 16)
  model <- lm(SalePrice~GrLivArea,data=platform_data)
  abline(model, col="thistle4")
}
linear_graph(data, "2005")
```

Ako uzmemo broj soba kao definiranu vrijednost: 7.

```{r scatter plot}

linear_graph <- function(region_data, totRmsAbvGrd){
  platform_data = data[region_data$TotRmsAbvGrd == totRmsAbvGrd,]
  plot(platform_data$GrLivArea,platform_data$SalePrice, col="skyblue", pch = 16)
  model <- lm(SalePrice~GrLivArea,data=platform_data)
  abline(model, col="thistle4")
}
linear_graph(data, "7")
```

**Ovisnost cijene o godini izgradnje nekretnine**

```{r}

linear_graph2 <- function(){
  plot(data$YearBuilt,data$SalePrice, col="skyblue", pch = 16)
  model <- lm(SalePrice~YearBuilt,data=data)
  abline(model, col="thistle4")
}
linear_graph2()
```

**Ovisnost cijene o broju soba nekretnine**

Uzet ćemo TotRmsAbvGrd (ukupni broj soba iznad podruma) kao ukupan broj
soba.

```{r}

linear_graph3 <- function(){
  plot(data$TotRmsAbvGrd,data$SalePrice, col="skyblue", pch = 16)
  model <- lm(SalePrice~TotRmsAbvGrd,data=data)
  abline(model, col="thistle4")
}
linear_graph3()
```

### Normalnost reziduala i homogenost varijance

Normalnost reziduala moguće je provjeriti grafički, pomoću
kvantil-kvantil plota (usporedbom s linijom normalne razdiobe), te
statistički pomoću Kolmogorov-Smirnovljevog testa.

```{r}
selected.model = fit.livarea
plot(selected.model$residuals) 
```

```{r}
hist((selected.model$residuals))
hist(rstandard(selected.model))
```

#q-q plot reziduala s linijom normalne distribucije

```{r}
qqnorm(rstandard(selected.model))
qqline(rstandard(selected.model))

plot(selected.model$fitted.values,selected.model$residuals) #reziduale je dobro prikazati u ovisnosti o procjenama modela
```

```{r}
#install.packages("nortest")
#library(nortest)
#require(nortest)
#lillie.test(rstandard(fit.livarea))
```

```{r}
cor(data$YearBuilt,data$SalePrice)

cor.test(data$YearBuilt,data$SalePrice)
```
